【裁判字號】    99,交聲,262
【裁判日期】    990510
【裁判案由】    交管條例聲異
【裁判全文】
臺灣板橋地方法院交通事件裁定         99年度交聲字第262號
原處分機關  交通部公路總局臺北區監理所板橋監理站
異  議  人
即受處分人  甲○○
上列異議人即受處分人因違反道路交通管理處罰條例案件，不服
交通部公路總局臺北區監理所板橋監理站中華民國99年1 月6 日
板監裁字第裁41-DB0000000號裁決處分（舉發案號：桃園縣政府
警察局98年4 月12日桃警局交字第DB0000000 號），聲明異議，
本院裁定如下：
    主  文
異議駁回。
    理  由
一、原處分意旨略以：異議人即受處分人甲○○所有之車號FM2-
    466 號重型機車，於民國98年4 月5 日14時32分許，經人駕
    駛行經有燈光號誌管制之桃園縣平鎮市○○路○ 段342 巷對
    面之交岔路口，因有闖紅燈之違規行為，經桃園縣政府警察
    局平鎮分局執勤員警製單對於該車所有人即異議人逕行舉發
    ，並查證違規屬實，爰依道路交通管理處罰條例第53條第1
    項規定裁處罰鍰新臺幣（下同）4 千5 百元，並依同條例第
    63條第1 項第3 款（漏引第3 款）規定記違規點數3 點。
二、異議意旨略以：(一)現行交通號誌黃燈秒數極短，一般而言，
    車輛面對綠燈時，車輛均保持等速前進，當綠燈變換為黃燈
    ，再變換為紅燈，此時車輛仍在路口範圍內繼續前進，讓橫
    向車輛得以通行，乃是正當行為。此與車輛面對路口紅燈號
    誌，仍意圖超越近端停止線路口，而危及橫向車輛通行，完
    全不同。顧及交通秩序與安全，於路口範圍內行進車輛仍以
    等速度慣性繼續前進之行為，符合論理法則與經驗法則。舉
    發單位僅憑採證照片上車輛穿越路口遠端紅燈號誌，即視為
    闖紅燈，非依據交通狀況作實質認定，實不合理，已違反行
    政程序法第43條規定。(二)現場路口近端靠近停止線附近，無
    設置行車管制號誌，不符道路交通標誌標線號誌設置規則第
    221 條規定，駕駛人難以判斷該路口狀況。沿線路口，遠近
    端皆各設有1 個行車管制號誌，駕駛人均能清楚辨識路口狀
    況，唯獨該舉發路口近端停止線上方沒有依規定設置行車管
    制號誌，駕駛人無燈號狀況可明辨，因此駕駛人信賴行進車
    輛不受停止限制。超越停止線與闖紅燈兩者規定不同，異議
    人車輛超越未設置行車管制號誌之停止線，通過路口，並無
    闖紅燈之事實。另路口遠端紅燈號誌下方並無停止線，故於
    路口行進之車輛應不受管制。舉發單位所為之行政行為顯有
    重大瑕疵，故本件行政處分無效。(三)本件採照相舉發，異議
    人完全不知悉有闖紅燈之事實，嗣於換發駕照時，才知有此
    事。舉發通知單雖寄存送達於郵局，但異議人並未收到舉發
    通知單及送達證書，致延誤應到案期限而裁罰4 千5 百元。
    異議人不知為何未收到舉發通知單及送達證書，片面歸責異
    議人，所受逾越應到案之裁罰亦屬不當云云。
三、按行車管制號誌，車輛面對圓形紅燈表示禁止通行，不得超
    越停止線或進入路口；汽車駕駛人，行經有燈光號誌管制之
    交岔路口闖紅燈者，處1,800 元以上5,400 元以下罰鍰，並
    記違規點數3 點，道路交通標誌標線號誌設置規則第206 條
    、道路交通管理處罰條例第53條第1 項、第63條第1 項第3
    款分別定有明文。次按汽車駕駛人有闖紅燈、經以科學儀器
    取得證據資料證明其行為違規之情形，當場不能或不宜攔截
    製單舉發者，得逕行舉發；逕行舉發，應記明車輛牌照號碼
    、車型等可資辨明之資料，以汽車所有人為被通知人製單舉
    發，道路交通管理處罰條例第7 條之2 第1 項第1 款、第7
    款、同條第4 項亦有明確之規範。
四、本件異議人即受處分人甲○○所有之車號FM2-466 號重型機
    車，於98年4 月5 日14時32分許，經人駕駛行經有燈光號誌
    管制之桃園縣平鎮市○○路○ 段342 巷對面之交岔路口，有
    闖紅燈之違規行為，經桃園縣政府警察局平鎮分局執勤員警
    以科學儀器拍照取得證據資料後，製單對於該車所有人即異
    議人逕行舉發，指定應到案日期為98年5 月12日，嗣異議人
    於逾越該應到案期限60日以上始到案，經原處分機關函請舉
    發單位查復及綜合相關資料審查結果，認上開違規屬實，遂
    依道路交通管理處罰條例第53條第1 項規定裁處罰鍰4 千5
    百元，並依同條例第63條第1 項第3 款（漏引第3 款）規定
    記違規點數3 點等情，此有採證照片5 幀、舉發通知單、交
    通違規案件陳述書、桃園縣政府警察局平鎮分局98年11月11
    日平警分交字第0986030275號函、98年10月16日平警分交字
    第0986028306號函、違反道路交通管理事件裁決書等影本各
    1 份附卷可稽。異議人對於其所有之上開機車，於上揭時、
    地，經人駕駛確有於紅燈狀態之際通過該路口之事實，亦未
    爭執。其雖以前揭情詞置辯，惟查：
  (一)觀諸卷附採證照片5 幀（見本院卷第21、22頁），其中編號
    1 、編號5 照片（拍攝時間98年4 月5 日14時32分22秒）所
    示，車號FM2-466 號重型機車，當時經人駕駛於即將抵達桃
    園縣平鎮市○○路○ 段342 巷對面之交岔路口，而與該路口
    停止線尚有相當距離之際，管制其行車方向之燈光號誌即已
    呈紅燈；編號2 照片（拍攝時間同日14時32分23秒）所示，
    上開機車並未停車，仍繼續行駛至停止線附近；編號3 照片
    （拍攝時間同日14時32分24秒）所示，上開機車並未停車，
    已通過停止線，而往前行駛於交岔路口範圍之內；編號4 照
    片（拍攝時間同日14時32分26秒）所示，上開機車並未停車
    ，通過交岔路口，繼續往前行駛，於過程之中，管制其行車
    方向之燈光管誌均是紅燈狀態。據此，顯見上開機車於其行
    向之燈光號誌已轉變為紅燈之後，非但未減速停車，反而繼
    續行駛穿越停止線、進而通口交岔路口，其闖紅燈之違規事
    實甚為明確。異議人所指：當綠燈變換為黃燈、再變換為紅
    燈之際，已經在路口範圍內之車輛，繼續往前行駛以淨空路
    口之案例，顯與本件情形炯異，洵無任意援引以探究其可否
    免罰之餘地。
  (二)按道路交通標誌標線號誌設置規則第221 條規定：「行車管
    制號誌之佈設原則如左：一行車管制號誌至少應有一燈面設
    於遠端左側，且距近端停止線10公尺以上。如係以柱立式設
    置，應有二燈面分設於遠端兩側。但路形特殊時，主管機關
    得調整設置於其他適當位置。二近端號誌應靠近停止線設置
    。三號誌佈設以能使各車道駕駛者均能清楚辨認為原則。路
    幅寬廣之道路，必要時得加設號誌燈面，並採門架式或懸掛
    式設置。」考其規範意旨，重在使駕駛人能清楚辨認號誌，
    以資遵守，故法規僅就佈設原則予以規範，明定至少應有一
    燈面設於遠端左側之最低標準，至於實際究應設置幾面號誌
    ？有無必要在近端設置號誌？均應由主管機關本乎職權，因
    地制宜，依各交岔路口之具體情況為適當之佈設，倘無跡證
    堪認主管機關所為之佈設有違反上揭法定最低標準，或有何
    足致駕駛人難於辨識之情事，即難任意指為不法，其理甚明
    。查本件違規地點即桃園縣平鎮市○○路○ 段342 巷對面之
    交岔路口，其路口範圍不大，遠端左側以懸臂式設置燈光管
    制號誌1 面，號誌位置在車道中央上方，無障礙物遮掩，極
    為明顯，凡行駛在該道路之車輛駕駛稍加注意，衡情於抵達
    路口之際，均可清楚辨識，誠難認有何違法佈設或失當情事
    。而因異議人提出申訴，舉發單位函請桃園縣政府轉由該號
    誌設置之主管機關查察，亦認定：旨揭路口係雙T 路口，視
    為同一路口，車輛行駛路口時應減速注意並依據標誌、標線
    與號誌規定行駛，無設置不當問題，有交通部公路總局第一
    區養護工程處中壢工務段98年5 月14日一工壢字第09800031
    66號函影本1 份在卷可參，復查無跡證堪認現場佈設有違法
    或不當情事，尚難憑以脫免異議人之違規罰責。異議人曲解
    法規文義，僅因現場路口近端未同時設置號誌，即認設不符
    上揭道路交通標誌標線號誌設置規則第221 條規定，且致使
    駕駛人難以判斷該路口狀況云云，委不足採。
  (三)末按依違反道路交通管理事件統一裁罰基準及處理細則第5
    條規定：處理違反道路交通管理事件，有關文書送達之程序
    ，依行政程序法之規定。又送達，於應受送達人之住居所、
    事務所或營業所為之，但在行政機關辦公處所或他處會晤應
    受送達人時，得於會晤處所為之；於應送達處所不獲會晤應
    受送達人時，得將文書付與有辨別事理能力之同居人、受僱
    人或應送達處所之接收郵件人員；送達不能依上述方法為之
    者，得將文書寄存送達地之地方自治或警察機關，若由郵務
    機關送達者，得將之寄存於送達地之郵政機關，並作送達通
    知書兩份，一份黏貼於應受送達人住居所、事務所、營業所
    或其就業處所門首，另一份交由鄰居轉交或置於該送達處所
    信箱或其他位置，以為送達，行政程序法第72條第1 項、第
    73條第1 項及第74條第1 項、第2 項規定明確。另依行政程
    序法第74條第1 項規定所為之寄存送達，並未準用民事訴訟
    法第138 條第2 項規定，自應於寄存送達當日即生送達之效
    力（臺灣高等法院暨所屬法院97年法律座談會刑事類提案第
    42號審查意見參照）。查本件舉發單位即桃園縣政府警察局
    平鎮分局業於98年4 月22日將舉發通知單以掛號郵件寄出，
    向異議人之住所即臺北縣板橋市○○路○ 段3 巷80號3 樓為
    送達，因未獲會晤本人或有辨別事理能力之同居人、受僱人
    或應送達處所之接收郵件人員，遂於98年4 月27日將該舉發
    通知單寄存於送達地之郵政機關即板橋大觀路郵局，並作送
    達通知書2 份，1 份粘貼於應受送達人門首，另1 份置於應
    送達處所信箱或適當位置等情，此經桃園縣政府警察局平鎮
    分局查認屬實，有該局98年10月16日平警分交字第09860283
    06號函、送達證書影本1 紙（見本院卷第39頁）可憑。異議
    人就其住所係設在上址乙節，亦未爭執。揆諸上開說明，本
    件舉發通知單顯已於98年4 月27日發生合法送達之效力，詎
    竟遲至98年9 月25日始到案庭出申訴，有交通違規案件陳述
    書影本1 紙可證（見本院卷第42頁），其有逾越該應到案期
    限60日以上始到案之事實至灼。是原處分機關依違反道路交
    通管理事件統一裁罰基準表之規定予以加重裁罰，難認無據
    。異議人徒以：伊未收到舉發通知單及送達證書，致延誤應
    到案期限云云置辯，尚無從為何有利於異議人之認定。
五、綜上所述，本件舉發單位認異議人所有之上開機車，經人駕
    駛有闖紅燈之違規行為，因當場不能或不宜攔截製單舉發，
    對於該車所有人即異議人逕行舉發，嗣異議人於逾越該應到
    案期限60日以上始到案，原處分機關依道路交通管理處罰條
    例第53條第1 項、第63條第1 項第3 款（漏引第3 款）及違
    反道路交通管理事件統一裁罰基準表之規定，裁處罰鍰4 千
    5 百元，並記違規點數3 點，均屬有據，核無違法或不當之
    處。異議人執持前詞，對原處分機關所為之裁決處分聲明異
    議，為無理由，應予駁回。
六、依道路交通管理處罰條例第87條第2 項，道路交通案件處理
    辦法第19條，裁定如主文。
中    華    民    國    99    年    5     月    10    日
                  交通法庭  法  官  朱嘉川
以上正本證明與原本無異。
如不服本裁定應於送達後5 日內向本院提出抗告狀。
                            書記官  陳聖儒
中    華    民    國    99    年    5     月    10    日

司法院資訊處製作；財團法人民間司法改革基金會備份。
